【裁判字號】    97,交聲,3046
【裁判日期】    971217
【裁判案由】    交管條例聲異
【裁判全文】
臺灣板橋地方法院交通事件裁定        97年度交聲字第3046號
原處分機關  交通部公路總局臺北區監理所
異  議  人  甲○○
即受處分人
上列受處分人即異議人因違反道路交通管理處罰條例案件，對於
交通部公路總局臺北區監理所民國97年11月24日所為之北監營裁
字第裁40-C00000000號裁決處分，聲明異議，本院裁定如下：
    主    文
原處分撤銷。
甲○○不罰。
    理    由
一、原處分意旨略以：異議人即受處分人甲○○於民國97年9 月
    16日8 時45分許，騎乘車牌號碼J6B-281 號重型機車，行經
    臺北縣樹林市○○街口處時，因未依兩段式左轉而逕行自保
    安街左轉進入大安路，經警方鳴笛示意停車，該員不予理會
    ，拒絕停車接受稽查，並加速沿大安路往新莊方向行駛而逃
    逸之違規事實，經警逕行掣單舉發，嗣異議人提出申訴，經
    原處分機關函請舉發機關查證後認異議人違規屬實，原處分
    機關乃依道路交通管理處罰條例第60條第1 項規定裁處罰鍰
    新臺幣（下同）3,000 元、並依同條例第63條第1 項第1 款
    （裁決書漏載「第1 項第1 款」）之規定，記違規點數1 點
    等語。
二、異議意旨略以：本人想申訴C00000000 號罰單，此張罰單是
    因為C00000000 號罰單處罰本人沒有兩段式左轉，而再被續
    開拒絕停車之罰單；本人之前申訴C00000000 號罰單案件成
    功，該罰單已被撤銷不罰，那既然沒有兩段式左轉的罰單，
    則C00000000 號罰單是因為警方認為我沒有兩段式左轉而再
    續開的拒絕停車是否也該取消，畢竟這兩張罰單是有前因後
    果的關係，沒有第一張罰單（C00000000 號），那第二張罰
    單就開的很不合理，爰聲明異議，請求撤銷處分等語。
三、按汽車駕駛人轉彎時，不依標誌、標線、號誌指示者，處新
    臺幣（下同）600 元以上1,800 元以下罰鍰，並記違規點數
    1 點；又汽車駕駛人，駕駛汽車有違反本條例之行為，經交
    通勤務警察或依法令執行交通稽查任務人員制止時，不聽制
    止或拒絕停車接受稽查而逃逸者，除按各該條規定處罰外，
    處3,000 元以上6,000 元以下罰鍰，並記違規點數1 點，道
    路交通管理處罰條例第48條第1 項第2 款、第60條第1 項及
    第63條第1 項第1 款固分別定有明文。另汽車駕駛人之行為
    有不服指揮稽查而逃逸，當場不能或不宜攔截製單舉發者，
    得逕行舉發，道路交通管理處罰條例第7 條之2 第1 項第4
    款亦有明定；然查：
(一)、舉發機關員警因認異議人甲○○所有之車牌號碼J6B-281 號
    重型機車，於97年9 月16日8 時45分許，行經臺北縣樹林市
    ○○街與大安路口處時，有「未依規定兩段式左轉」及「違
    反處罰條例之行為，拒絕停車接受稽查而逃逸（違規左轉，
    經警方鳴笛示意停車，該員不予理會，加速沿大安路往新莊
    方向行駛）」之違規事實，掣單逕行舉發等情，固有臺北縣
    政府警察局97年9 月16日北縣警交字第C00000000 號、第C0
    0000000 號舉發違反道路交通管理事件管理通知單影本各1
    紙在卷可稽。
(二)、然嗣經受處分人於97年9 月23日向原處分機關提出申訴，原
    處分機關乃函請原舉發機關查證後，原舉發機關即臺北縣政
    府警察局樹林分局遂於97年10月6 日以北縣警樹交裁字第09
    70031528號書函覆稱：「本案經舉發員警表示，其於違規時
    、地親眼目睹一重機車騎士有不依標誌、標線指示（未依規
    定兩段式左轉）違規之情事後，遂依法攔查，在其鳴笛示意
    請該名駕駛將車停於路邊時，該名騎士見狀竟不予理會警方
    攔查，逕自騎車往板橋方向駛離，其為避免追車時發生之危
    險，遂依道路交通管理處罰條例第7 條之2 第1 項第1款 規
    定，當場記下違規車號（J6B-281 號重機車）查核相關資料
    核對無誤後，以逕行舉發方式舉發該名騎士前述違規等情事
    ，惟經查不依標誌、標線指示（未依規定兩段式左轉）違規
    ，如無照片可資佐證違規，舉發時較有爭議之處，未免爭議
    本分局將函請監理單位將本件予以撤銷免罰，另該名騎士不
    服從交通勤務警察稽查之違規，違規事實明確」等語，此有
    該分局97年10月6 日北縣警樹交裁字第0970031528號書函1
    份在卷可稽，是原舉發機關亦就前所舉發之北縣警交字第C0
    0000000 號舉發單（未依規定兩段式左轉）函請原處分機關
    予以撤銷免罰，而原處分機關乃另就北縣警交字第C0000000
    0 號舉發單（違反處罰條例之行為，拒絕停車接受稽查而逃
    逸）依道路交通管理處罰條例第60條第1 項規定為本件裁決
    。
(三)、惟依道路交通管理處罰條例第60條第1 項規定：「汽車駕駛
    人，駕駛汽車有違反本條例之行為，經交通勤務警察或依法
    令執行交通稽查任務人員制止時，不聽制止或拒絕停車接受
    稽查而逃逸者，除按各該條規定處罰外，處新臺幣3,000 元
    以上6,000 元以下罰鍰。」；是依上開條文規定，處罰汽車
    駕駛人，自以汽車駕駛人先有違反道路交通管理處罰條例行
    為，經交通勤務警察或依法令執行交通稽查任務人員之制止
    時，不聽制止或拒絕停車接受稽查而逃逸，為其處罰要件，
    茍汽車駕駛人並無違反道路交通管理處罰條例之行為，則自
    難進而認定交通勤務警察或依法令執行交通稽查任務之人員
    ，業因汽車駕駛人，駕駛汽車有違反道路交通管理處罰條例
    之行為，而得予以制止，然汽車駕駛人有不聽制止或拒絕停
    車接受稽查而逃逸之情形，自不得依上開規定處罰汽車駕駛
    人自明；茲本件依前揭舉發機關書函所稱，已難逕行認定異
    議人確有於前揭時、地「未依規定兩段式左轉」之交通違規
    行為，則縱認舉發員警曾有攔查異議人，然異議人拒絕停車
    接受稽查而逕行離開現場之事實，亦無從據以認定異議人所
    為與上開處罰規定之要件相合，從而，原處分機關遽認異議
    人於前揭時、地，有「違反處罰條例之行為，拒絕停車接受
    稽查而逃逸」行為，併為上揭裁罰，容有未洽。
四、綜上所述，異議人前開所辯，為有理由；原處分機關未察，
    援引首揭規定遽對異議人為前開裁罰，難認允當，爰撤銷原
    處分，並另為異議人不罰之諭知，以昭審慎。
據上論斷，應依道路交通管理處罰條例第87條第2 項，道路交通
案件處理辦法第20條前段，裁定如主文。
中    華    民    國    97    年    12    月    17    日
                  交通法庭    法  官  陳  明  偉
以上正本證明與原本無異。
如不服本裁定應於送達後5 日內向本院提出抗告狀。
                              書記官  強  梅  芳
中    華    民    國    97    年    12    月    18    日


司法院資訊處製作；財團法人民間司法改革基金會備份。
